臺灣臺北地方法院刑事裁定
110年度聲判字第219號
聲  請  人  詹怡萍
訴訟代理人  曾伯軒律師
被      告  彭崇信  
上列聲請人即告訴人因被告過失致死案件，不服臺灣高等檢察署
檢察長中華民國110年8月23日110年度上聲議字第6716號駁回再
議之處分（原不起訴處分案號：臺灣臺北地方檢察署109年度調
醫偵字第11號），聲請交付審判，本院裁定如下：
    主  文
聲請駁回。
    理  由
一、告訴人不服上級檢察署檢察長或檢察總長認為再議無理由而
    駁回之處分者，得於接受處分書後10日內委任律師提出理由
    狀，向該管第一審法院聲請交付審判；法院認為交付審判之
    聲請不合法或無理由者，應駁回之，刑事訴訟法第258條之1
    第1項、第258條之3第2項前段分別定有明文。查本件聲請人
    即告訴人詹怡萍以被告彭崇信涉犯修正前刑法第276條第2項
    業務過失致死罪而提出告訴，案經臺灣臺北地方檢察署檢察
    官偵查後，以109年度調醫偵字第11號為不起訴處分。嗣聲
    請人聲請再議，經臺灣高等檢察署檢察長認再議無理由，以
    110年度上聲議字第6716號處分書駁回聲請，並於民國110年
    9月3日送達聲請人，有送達證書1紙在卷可稽（見臺灣高等
    檢署110年度上聲議字第6716號卷第21頁）。聲請人於接受
    處分書後10日內，委由代理人於110年9月13日具狀向本院聲
    請交付審判，有刑事委任書狀及刑事聲請交付審判狀在卷可
    按，並經本院調閱上開偵查、再議卷宗查確無誤，是本件聲
    請應屬合法，合先敘明。
二、聲請人原告訴意旨略為：被告係天主教耕莘醫療財團法人耕
    莘醫院（下稱耕莘醫院）醫生，其係從事醫療救護業務之人
    。被害人黃鴻鳴於107年6月21日上午9時許，因腎結石前往
    耕莘醫院接受手術，詎被告竟疏未注意被害人有發炎現象而
    未對被害人施以正確醫療療程，亦未進行尿液檢測，而逕行
    對被害人進行手術，術後於同日中午12時10分許至12時26分
    許，被害人陷入昏迷而急救，於同年8月15日上午5時47分許
    死亡，因認被告涉犯修正前刑法第276條第2項之業務過失致
    死罪嫌。
三、聲請意旨詳如附件之刑事交付審判聲請狀所載。
四、按刑事訴訟法第258條之1規定告訴人得向法院聲請交付審判
    ，係對於「檢察官不起訴或緩起訴裁量權」制衡之一種外部
    監督機制，法院僅就檢察官所為不起訴或緩起訴之處分是否
    正確加以審查，以防止檢察機關濫權，依此立法精神，法院
    就聲請交付審判案件之審查，應以審酌告訴人所指摘不利被
    告之事證未經檢察機關詳為調查斟酌，或不起訴處分書所載
    理由違背經驗法則、論理法則及證據法則為限（臺灣高等法
    院暨所屬法院93年11月25日法律座談會研討結果亦同此見解
    ）。而同法第258條之3第3項規定法院審查聲請交付審判案
    件時「得為必要之調查」，其調查證據之範圍，自應以偵查
    中曾顯現之證據為限，不得就聲請人新提出之證據再為調查
    ，亦不得蒐集偵查卷以外之證據，否則將與刑事訴訟法第26
    0條之再行起訴規定，混淆不清，亦使法院僭越檢察官之職
    權，而有回復「糾問制度」之虞。且法院裁定交付審判，即
    如同檢察官提起公訴使案件進入審判程序，是法院裁定交付
    審判之前提，必須偵查卷內所存證據已符合刑事訴訟法第25
    1條第1項規定「足認被告有犯罪嫌疑」，亦即該案件已經跨
    越起訴門檻。從而，法院就告訴人聲請交付審判之案件，若
    依原檢察官偵查所得事證，依經驗法則、論理法則判斷未達
    起訴門檻，原不起訴處分並無違誤時，即應依同法第258條
    之3第2項前段之規定，以告訴人之聲請無理由而裁定駁回之
    。又犯罪事實應依證據認定之，無證據不得認定其犯罪事實
    ，刑事訴訟法第154條第2項定有明文。認定不利於被告之事
    實，須依積極證據，苟積極證據不足為不利於被告事實之認
    定時，即應為有利於被告之認定（最高法院30年上字第816
    號判例參照）。
五、經查：
㈠、被害人確有於107年6月21日上午9時許，因腎結石前往耕莘醫
    院接受手術，經被告為被害人進行手術治療後，由於發生消
    化道潰瘍、穿孔、腹膜炎，最後因敗血性休克併多器官衰竭
    而死亡等情，有被害人之病歷紀錄、解剖報告書暨鑑定報告
    書及相驗屍體證明書在卷可查，足認上開事實應屬真實。
㈡、依據偵查檢察官將本案送衛生福利部醫事審議委員會鑑定後
    ，鑑定意見為「㈠…綜上，病人接受彭醫師之手術治療，於手
    術前之檢查，符合醫療常規。㈡…綜上，手術後當日因病人疼
    痛，潘護理師依醫囑給予肌肉注射止痛劑，符合醫療常規。
    ㈢…綜上，病人接受彭醫師施行之左側經皮腎造瘻管取石手術
    及輸尿管鏡碎石手術，其手術過程無醫療疏失。㈤…綜上，病
    人接受彭醫師施打之左側經皮腎造瘻管取石手術及輸尿管鏡
    碎石手術，其手術後之用藥及照護，符合醫療常規。」有衛
    生福利部108年10月16日衛部醫字第0000000000號所附之衛
    生福利部醫事審議委員會（以下簡稱醫審會）第0000000號
    鑑定書在卷可稽，是依據醫審會就被告為被害人進行手術之
    術前檢查、手術過程及術後用藥及照護均認被告之處置符合
    醫療常規，基此尚難證明被告於前開手術之術前、手術過程
    及術後照料有何違反一般醫事常規之注意事項，而有違反注
    意義務之情事，自難認被告對於被害人之死亡結果有應負擔
    業務過失致死之責。
㈢、聲請交付審判意旨雖以：被告就被害人是否有發炎狀況前後
    說法相互矛盾，又被告已知被害人有大腸桿菌感染，竟沒有
    持續進行檢測以確認細菌感染是否已治癒，更未確認口服抗
    生素投藥是否已足，更未考慮要求被害人住院以注射抗生素
    或更換第二線抗生素治療，是被告之不作為當有過失等語。
    然查，依據醫審會之鑑定意見稱：就術前檢查部分，依被害
    人相關病歷資料顯示，被害人於107年6月20日至耕莘醫院住
    院，由被告主治，預定接受左側經皮腎造瘻管取石手術，麻
    醉方式採取全身麻醉方式進行。被告已依手術說明書中內容
    說明手術各項風險並簽署，被害人同意後於手術前簽署手術
    及麻醉同意書，被害人術前檢查報告為白血球7,770/μL、血
    紅素12.9g/dL、血小板364,000/μL、凝血酶原時間9.8秒、
    肌酸酐0.82mg/dL、麩胺酸苯醋酸轉氨基酶30U/L、麩胺酸丙
    酮酸轉氨基酶23U/L、飯前血糖107mg/dL，胸部X光及心電圖
    檢查結果皆於正常範圍內等情，醫審會參考陳秉鴻著「尿路
    結石治療指引」及「TUA治療指引2018；287-317」等文獻資
    料所載內容，即「鹿角狀腎結石的病人，首先應該採取經皮
    腎造瘻取石手術治療，術後若有殘餘腎結石，可視殘餘腎結
    石大小，使用體外震波碎石術，或再次經皮腎造瘻取石手術
    ，當作輔助治療方式。手術前之身體檢查項目如下：1.血液
    、尿液、糞便常規檢查；2.肝、腎功能及血糖檢查；3.出血
    時間凝血時間檢查；4.胸部、腹部一般X光檢查；5.心電圖
    。」認被害人接受被告之手術治療，於手術前之檢查，符合
    醫療常規；另雖先前被害人於107年6月11日門診之尿液常規
    檢查報告為顯微鏡高倍視野下紅血球3〜5/HPF，白血球50〜99
    /HPF，顯示有輕微下泌尿道感染，但當時被告已於門診給予
    口服抗生素（Dolcol）治療，1日3次共7天份，且被害人107
    年6月21日術前血液檢查結果為白血球7,770/μL，皆顯示當
    時並無全身性感染等節，故鑑定意見認為107年6月11日至同
    年月20日手術時被害人之病情無明顯改變，住院時亦無發燒
    ，不影響手術之進行，從而被害人接受被告彭崇信之手術治
    療，於術前無須再進行（尿液）細菌感染檢查，治療前之檢
    查符合醫療常規；且依病歷資料顯示被害人之病況，並無不
    宜接受本次手術之情況，是被告就其於手術前對被害人之治
    療並無失當，進行本案手術亦無不適當之情形。聲請交付審
    判意旨雖認被告不應於被害人仍處於細菌感染之情況下進行
    手術，然依據醫審會之意見該手術之進行並無違反醫療常規
    已如前述，且聲請人亦無提出被害人不適合進行本案手術之
    相關依據，自不能僅以聲請人之主張即認被告進行本案手術
    有所疏失。
㈣、聲請意旨雖指被告辯稱有對被害人做過3次驗尿、2次細菌培
    養，開刀前9天最後一次有做常規性驗尿，測驗結果是有發
    炎；然而又稱：術前白血球檢查指數是正常的，可見病患當
    時是沒有發炎狀況云云，顯然矛盾齟齬。然被告之完整陳述
    為：被害人在開刀前就有先做3次驗尿，2次細菌培養、治療
    被害人泌尿道感染的情況，第1次是測到大腸桿菌（107年2
    月12日）、第2次（107年5月7日）測驗結果是混合性生長，
    表示他的大腸桿菌已經消失，開刀前9天（107年6月11日）
    最後一次門診有最後一次常規性驗尿，測驗結果是有發炎等
    語，對照前述鑑定意見中提及：「雖先前被害人於107年6月
    11日門診之尿液常規檢查報告為顯微鏡高倍視野下紅血球3〜
    5/HPF，白血球50〜99/HPF，顯示有輕微下泌尿道感染，但當
    時被告已於門診給予口服抗生素（Dolcol）治療，1日3次共
    7天份，且被害人107年6月21日術前血液檢查結果為白血球7
    ,770/μL，皆顯示當時並無全身性感染。」等內容，顯見實
    際情形為被害人於107年6月11日尿液檢驗結果雖顯示有發炎
    ，但經被告給予口服抗生素（Dolcol）1日3次共7天份之治
    療後，至107年6月21日術前血液檢查結果為白血球7,770/μL
    ，已顯示並無「全身性感染」之發炎狀況，並無聲請意旨所
    稱矛盾齟齬之情極明。另聲請意旨主張被告在被害人開刀前
    投放之抗生素為開刀之預防性抗生素，而非針對已發現之大
    腸桿菌感染進行治療等語，則未見聲請人提出相關佐證，僅
    屬其主觀臆測，自不足採信。
㈤、至聲請交付審判意旨另以：敗血症之細菌與當初在尿液檢驗
    中之細菌屬同一類細菌，既然第一次門診及檢測出細菌感染
    ，被告竟毫無追蹤治療是否有效，當有過失；又何以不待尿
    液中未檢出細菌再行開刀等語。然依據病歷紀錄被告有對被
    害人提供口服抗生素以治療被害人泌尿道感染之病症，自難
    認被告有未積極治療被害人之行為，甚且依據醫審會之鑑定
    意見認為107年6月11日至同年月20日手術時被害人之病情無
    明顯改變，住院時亦無發燒，不影響手術之進行已如前述，
    則被告自非未對被害人之病症進行追蹤。更遑論醫審會已就
    被害人於手術前之白血球、血紅素、血小板、凝血酶原時間
    、腎功能肌酸酐等數值進行審核，其數值均在正常範圍內，
    另參照被害人手術前之X光及心電圖檢查結果亦屬正常範圍
    ，此已如前所述，則被告於該情況下對被害人進行手術當屬
    合宜，難認被告選擇此時進行本案手術有所過失。
㈥、聲請交付審判意旨雖一再陳稱：局部感染不一定會造成全身
    性的白血球升高，也就是全身性的血液檢查中，白血球正常
    不代表沒有局部感染。尿液檢查中仍有白血球表示最少仍有
    發炎狀況，被告在未有效治療被害人即進行手術，而術後感
    染細菌即為門診中尿液檢測出之大腸桿菌，足認係該大腸桿
    菌導致敗血性休克致被害人死亡等語。然查，依據醫審會就
    尿液細菌檢查之有無與被害人術後敗血症之關聯性部分，鑑
    定意見則認107年6月21日被害人術後血液檢查結果並無發現
    有敗血症之情形。雖被害人手術後意識改變，經置放氣管內
    管，同年月22日發燒至38.1°C，白血球39,640/μL，經血液
    細菌培養結果為大腸桿菌，然仍無法判斷被害人有無接受尿
    液細菌檢查，與術後敗血症之關聯性。由此可知被害人血液
    中之大腸桿菌與造成其泌尿道感染之大腸桿菌是否有關連，
    尚缺乏證據佐證，是自難認被告就其治療被害人之行為有所
    過失。而聲請人雖一再爭執醫審會鑑定報告書之憑信性，然
    上開鑑定報告書中已詳閱被害人之各項檢驗數值，並引用相
    關學術文獻中手術前應注意事項及術後照料方式作為判斷依
    據，並無失之偏頗或斷章取義之情況，且鑑定報告亦已充分
    說明其判斷之理由，並無明顯不可信之情況，自不能僅以其
    鑑定結果對聲請人不利，即認該鑑定報告不可採信，是聲請
    人上開主張自不足採。
六、綜上所述，本件並無積極證據足認被告涉有聲請人所指之前
    揭業務過失致死之犯行，是臺灣臺北地方檢察署檢察官以被
    告犯罪嫌疑不足而為不起訴處分，經臺灣高等檢察署參酌卷
    內證據資料之結果，而為駁回再議之處分，自屬允當。本件
    聲請交付審判意旨猶執陳詞，對於原處分書已經說明論證之
    事項，重為爭執，指摘原處分違法不當，請求交付審判，非
    有理由，應予駁回。
七、依刑事訴訟法第258條之3第2項前段，裁定如主文。
中　　華　　民　　國　　111 　年　　1 　　月　　12　　日
　　　　　　　　　刑事第九庭　審判長　法　官　黃怡菁
　　　　　　　　　　　　　　　　　　　法　官　蔡宗儒
　　　　　　　　　　　　　　　　　　　法　官　商啟泰
上正本證明與原本無異。
本裁定不得抗告。
                                      書記官  洪婉菁
中　　華　　民　　國　　111 　年　　1 　　月　　13　　日